【裁判字號】    97,易,1366
【裁判日期】    970827
【裁判案由】    詐欺
【裁判全文】
臺灣彰化地方法院刑事判決              97年度易字第1366號
公  訴  人  臺灣南投地方法院檢察署檢察官
被      告  甲○○
                    （現另案於臺灣南投看守所羈押中）
上列被告因犯詐欺案件，原經臺灣南投地方法院檢察署檢察官提
起公訴（97年度偵字第571號），經臺灣南投地方法院（97年度
易字第434號）判決管轄錯誤，移送本院審理，本院以簡式審判
程序判決如下：
    主  文
甲○○幫助共同意圖為自己不法之所有，以詐術使人將本人之物
交付，累犯，處有期徒刑肆月，如易科罰金，以新臺幣壹仟元折
算壹日。
    事實及理由
一、犯罪事實：
  (一)甲○○前犯侵占罪（臺灣高等法院台中分院84年度易字第10
    10號判決）有期徒刑3月，又犯盜匪罪（83年度訴字第3528
    號判決）有期徒刑9年2月，兩案接續執行，民國（下同）89
    年1月6日假釋出監，然又經撤銷假釋，尚有殘刑3年9月13
    日，另與再犯之傷害罪（臺灣台中地方法院90年度交易字第
    169號判決）拘役30日，槍砲罪（臺灣南投地方法院89年訴
    字第338號判決、臺灣高等法院台中分院90年度上訴字第122
    7號判決）有期徒刑1年5月等案接續執行，95年12月27日執
    畢出監（構成累犯）。
  (二)甲○○仍不知悔改，知悉金融機構帳戶係個人理財之重要工
    具，關係個人財產、信用之表徵，其得預見將自己所有金融
    機構帳戶任意出賣他人，將可能作為不法用途使用，而其發
    生並不違背其本意，竟基於幫助詐欺之未必故意，於96年6
    月20日前往華南商業銀行和美分行，以新臺幣（下同）1000
    元開設帳號000000000000號之帳戶後，隨即將該1000元領出
    ，再於96年6月20至24日之間某時，以幫助詐欺取財之不確
    定故意，以不詳代價，將其所上述帳戶之存摺、提款卡交付
    予詐欺集團成員綽號「正國」之年籍不詳男子。嗣於96年6
    月25日上午，乙○○○接獲該「正國」所屬詐騙集團成員，
    佯稱是健保局人員，並詐稱乙○○○之身分證、健保卡遭冒
    用，陳志偉警官、趙中岳檢察官及劉茂松法官希望配合辦案
    云云，使乙○○○陷於錯誤，而誤將32萬9100元匯入甲○○
    之前述帳戶，該「正國」所屬詐騙集團成員，隨即將32萬10
    00元轉帳一空。嗣乙○○○察覺有異，始知受騙。經報警處
    理，而悉上情。
二、認定事實之證據及理由：
  (一)本案全部卷證所涵括之供述證據及非供述證據，經公訴人及
    被告甲○○均同意全部證據之證據能力，是後述所引用證據
    之證據能力均無疑義，合先敘明。
  (二)被告於本院審理中，對上述事實坦白承認。
  (三)被害人乙○○○警訊中指述（96年度偵字第24407號卷P.65
    ），可證明其等遭受詐騙而匯款至被告上述帳戶之事實。
  (四)華南商業銀行和美分行開戶資料、交易明細查詢資料、被害
    人報案紀錄等，顯示：
┌───────────────────────────┐
│96.6.20以1000元開戶                                   │
│96.6.20提領1000元，餘額為0。                          │
│96.6.27轉帳存入5000元，隨即現金提領3000元並跨行轉出   │
│       1000元（另17元手續費），餘額683元。為測試帳戶之│
│       手法。                                         │
│96.6.27被害人乙○○○匯入32萬9100元。隨即遭人轉帳轉出 │
│       32萬9100元，提領一空。                         │
│96.6.29之13時10分被害人報警                           │
│96.7.17結清帳戶。                                     │
└───────────────────────────┘
    上述帳戶之往來明細，開戶後未曾做其他使用，只專供詐騙
    集團使用，又96年6月27進行測試帳戶，確定帳戶及提款卡
    均可使用後，即發生被害人遭詐騙之事實，屬於詐欺集團蒐
    購帳戶之典型犯罪手法。
  (五)又存摺及晶片金融卡，均為關係個人理財之重要工具，一般
    人皆會妥善保管。而且當今金融業競爭激烈，金融機構普遍
    廣招客戶，一般人至郵局或銀行開設帳戶並非難事，如非供
    犯罪之非法使用，衡情自無置自己名義帳戶不用，而取得他
    人帳戶使用之必要。且金融存款帳戶事關存戶個人財產權益
    之保障，其與存戶印鑑章結合，具高度專有性，除非本人或
    與本人親密關係者，難認有何理由可自由流通使用該存摺，
    一般人皆有妥為保管防阻他人任意使用之認識，縱因特殊情
    況偶有交付他人使用之需，亦必然深入瞭解用途後再行提供
    以使用，方符常情。而該等專有物品如落入不明人士手中，
    極易被利用為與財產有關之犯罪工具，此又係具備一般生活
    智識者皆能體察之常識，被告年33歲，在社會工作多年，足
    認其心智成熟，亦具一般智識程度及社會經驗，對於上開各
    情，自有認識，竟仍將自己前開帳戶之存簿、提款卡（含密
    碼）提供予他人使用。且該成年人及詐騙集團果然作為詐騙
    出入使用，足見被告主觀上顯具有縱使供作為詐欺取財之用
    ，亦不違背其本意之不確定故意至明。
  (六)綜上所述，本案事證已臻明確，被告犯行應堪認定，應予依
    法論科。
三、論罪科刑之理由：
  (一)按刑法上之幫助犯，係指以幫助之意思，對於正犯資以助力
    ，而未參與實施犯罪之行為者而言（最高法院49年臺上字第
    77號判例參照）。查被告提供銀行帳戶之提款卡、存摺他人
    供詐欺取財使用，並未參與詐欺取財之行為，然其顯係以幫
    助之意思，參與構成要件以外之行為，為幫助犯。被幫助之
    正犯，係犯刑法第339條第1項之詐欺取財罪，又詐欺集團有
    多數共犯存在，有犯意聯絡及行為分擔，應論以共同正犯。
    故被告應論以刑法第30條第1項、第339條第1項、第28條之
    「幫助共同詐欺取財罪」。
  (二)被告有事實欄內之前科執行經過，此有臺灣高等法院被告全
    國前案紀錄表乙紙附卷可稽，其受此有期徒刑執行完畢後，
    五年以內故意再犯有期徒刑以上之罪，應依累犯規定加重其
    刑。又被告僅為幫助犯，應按正犯之刑度，依刑法第30條第
    2項減輕其刑（先加後減之）。
  (三)量刑審酌：被告有多項前科，素行不佳。被告為貪圖不法利
    益，擅自提供帳戶供他人非法使用，助長社會犯罪風氣，導
    致增加追查困難。惟念及被告本身並未實際參與本件詐欺取
    財犯行，責難性較小。犯後雖未賠償被害人，但已坦承犯行
    ，態度尚可等一切情狀，量處如主文所示之刑。
  (四)被告出售之銀行存摺、提款卡等，該等物品雖原為被告所有
    ，然已給予詐騙集團使用，已非被告所有，不另為沒收之諭
    知，附此敘明。
四、適用法條：
  (一)刑事訴訟法第273條之1第1項、第310條之2、第454條第1項
    。
  (二)刑法第339條第1項、第47條第1項、第30條、第28條、第41
    條第1項前段。刑法施行法第1條之1第1項、第2項前段。
本案經檢察官林宏昌到庭執行職務。
中    華    民    國    97    年    8    月    27   日
                  刑事第八庭    法      官  葉明松
以上正本證明與原本無異。
如不服本判決應於收受本判決後十日內向本院提出上訴書狀，其
未敘述上訴理由者，並得於提起上訴後十日內向本院補提理由書
狀（均須按他造當事人之人數附繕本）「切勿逕送上級法院」。
告訴人或被害人對於判決如有不服具備理由請求檢察官上訴者，
其上訴期間之計算係以檢察官收受判決正本之日期為準。
中    華    民    國    97    年    8    月    27   日
                                書  記  官  施秀青
【附錄本案論罪法條】
中華民國刑法第30條
（幫助犯及其處罰）
幫助他人實行犯罪行為者，為幫助犯。雖他人不知幫助之情者，
亦同。
幫助犯之處罰，得按正犯之刑減輕之。
中華民國刑法第339條
（普通詐欺罪）
意圖為自己或第三人不法之所有，以詐術使人將本人或第三人之
物交付者，處 5 年以下有期徒刑、拘役或科或併科 1 千元以下
罰金。
以前項方法得財產上不法之利益或使第三人得之者，亦同。
前二項之未遂犯罰之。


司法院資訊處製作；財團法人民間司法改革基金會備份。
